臺灣高等法院民事判決　　　　　　　　　 96年度家再字第7號
再審原告　　乙○○
再審被告　　甲○○
上列當事人間離婚等事件，再審原告對於中華民國96年6月26日
本院95年度家上字第309號確定判決提起再審，本院判決如下：
    主  文
再審之訴駁回。
再審訴訟費用由再審原告負擔。
    事實及理由
一、程序部分：按再審之訴，應於30日之不變期間內提起。前項
    期間自判決確定時起算，判決於送達前確定者，自送達時起
    算，民事訴訟法第 500條第1、2項定有明文。經查，本件再
    審原告對於本院95年度家上字第 309號判決提起第三審上訴
    ，經最高法院於民國（下同）96年 9月19日以96年度台上字
    第2104號裁定駁回再審原告之上訴，是本院95年度家上字第
     309號判決即就此歸於確定。按前開最高法院裁定係於同年
    10月8日送達再審原告，再審原告並於同年11月6日提起再審
    之訴，此均有本院確定判決、最高法院96年度台上字第2104
    號裁定影本及再審原告民事再審之訴狀附卷可稽（見本院卷
    第1、7至15頁），是本件再審並未逾30日不變期間，合先敘
    明。
二、再審原告主張略以：其主張再審被告因不滿子女吵鬧於夜間
    甩門外出，再審被告就此並不否認，僅辯稱事出有因，惟確
    定判決竟未令再審被告就此負舉證責任，僅憑再審被告片面
    陳述即認定該情形僅為單一事件及再審被告僅係暫時離開現
    場緩和情緒，不久即返家等情。且就再審原告主張再審被告
    常於電話中與他人大聲口角，嚇醒已沉睡之子女等情，確定
    判決亦採信再審被告片面陳述認定再審被告係因父母重聽或
    偶與胞弟意見不合始提高音量等情，按再審被告前開行為之
    原因攸關是否對再審原告構成同居之虐待，確定判決僅依再
    審被告之陳述即認定為真正，自有不適用民事訴訟法第277
    條規定，而顯然影響判決。又再審被告自承其係於再審原告
    個人電腦中取得「性愛照片」及再審原告與長髮女子之「出
    遊照片」，再審原告並主張再審被告取得前開照片並未經其
    同意，是該照片應無證據能力及證據力。惟確定判決竟未命
    再審被告舉證證明前開照片具有證據能力，即據該照片為不
    利再審原告之認定，亦屬不適用民事訴訟法第 277條規定，
    而顯然影響判決。再者，確定判決不採取法務部調查局對前
    開「性愛照片」之專業鑑定意見，逕認定該照片中之女子為
    兩造共同友人褚姓女子，並以再審被告陳述再審原告有拍性
    愛照片之習慣等語，及該照片存於再審原告電腦中，進而認
    定再審原告與褚姓女子有不正常關係，顯屬認定事實不依證
    據，而有不適用證據法則之違法。是確定判決自屬適用法規
    顯有錯誤，爰依民事訴訟法第 496條第1項第1款規定提起再
    審之訴等語，並聲明：(一)確定判決廢棄。(二)再審被告於第二
    審之上訴駁回。(三)再審及更審前第二審訴訟費用均由再審被
    告負擔。
三、本件未行言詞辯論，再審被告亦未提出書狀作何聲明或陳述
    。
四、按有適用法規顯有錯誤情形者，得以再審之訴對於確定終局
    判決聲明不服，民事訴訟法第496條第1項第1款定有明文。
    所謂適用法規顯有錯誤，係指確定判決所適用之法規，顯然
    不合於法律規定，或與司法院現尚有效及大法官會議之解釋
    ，或最高法院現尚有效之判例顯有違反，或消極的不適用法
    規，顯然影響裁判者而言，並不包括學說上諸說併存尚無法
    規判例可據、判決理由矛盾、理由不備、漏未斟酌證據、取
    捨證據失當及認定事實錯誤之情形在內，有最高法院57年度
    台上字第1091號、63年度台上字第880號判例及90年度台再
    字第27號判決意旨可資參照。
五、再審原告主張確定判決有適用法規顯有錯誤之再審理由，茲
    就其各主張分別論述如下：
  (一)再審原告主張確定判決未命再審被告舉證證明夜間甩門外出
    為單一事件且不久即返家，及再審被告係因父母重聽或偶與
    胞弟意見不合始於講電話時提高音量等情，即認定再審被告
    之陳述為真正，亦未命再審被告舉證證明其於再審原告電腦
    中取得之「性愛照片」及「出遊照片」具有證據能力，即據
    該照片為不利再審原告之認定，均屬不適用民事訴訟法第27
    7條規定，而顯然影響判決之部分：
    經查，確定判決就再審原告主張再審被告夜間甩門外出及於
    電話中與他人大聲口角等情，係經斟酌兩造陳述後，依自由
    心證法則認定再審被告所辯者可採，此乃法院依職權認定事
    實之範疇，縱使未命再審被告就其抗辯為舉證，亦非屬適用
    法規顯有錯誤。又法院為判斷事實本可取捨證據，確定判決
    認定前開照片具有證據能力，並採為認定事實之憑據，亦難
    謂屬適用法規顯有錯誤。
  (二)再審原告主張確定判決逕依前開「性愛照片」、再審被告片
    面陳述及該照片存於再審原告電腦中，認定再審原告與褚姓
    女子有不正常關係，為認定事實不依證據，而有不適用證據
    法則之違法部分：
    經查，再審原告僅稱確定判決有不適用證據法則之違法，惟
    未表明係違反何法律、解釋或判例，自已與適用法規顯有錯
    誤有間。且確定判決既係依前開性愛照片及其他相關事實認
    定再審原告與褚姓女子有不正常關係，此觀確定判決事實及
    理由第五項(二)(1)(2)部分即明（見本院卷第9頁背面、第10頁
    ），自無認定事實不依證據之情。況再審原告所指前開情事
    均為法院依職權認定事實、取捨證據之範圍，其謂確定判決
    適用法規顯有錯誤云云，亦不足採。
六、綜上所述，再審原告本於前開理由提起再審之訴，均為顯無
    理由，應予駁回，爰不經言詞辯論為之。
七、據上論結，本件再審之訴為顯無理由，依民事訴訟法第502
    條第2項、第78條判決如主文。
中　　華　　民　　國　　96　　年　　11　　月　　23　　日
                    民事第十三庭
                        審判長法　官　黃嘉烈
　　　　　　　　　　　        法　官　許文章
　　　　　　　　　　　        法　官  高鳳仙
正本係照原本作成。
如不服本判決，應於收受送達後20日內向本院提出上訴書狀，其
未表明上訴理由者，應於提出上訴後20日內向本院補提理由書狀
（均須按他造當事人之人數附繕本）上訴時應提出委任律師或具
有律師資格之人之委任狀；委任有律師資格者，另應附具律師資
格證書及釋明委任人與受任人有民事訴訟法第466條之1第1項但
書或第2項（詳附註）所定關係之釋明文書影本。
中　　華　　民　　國　　96　　年　　11　　月　　29　　日
　　　　　　　　　　　　　　　書記官　黃慶霽
附註：
民事訴訟法第466條之1（第1項、第2項）：
對於第二審判決上訴，上訴人應委任律師為訴訟代理人。但上訴
人或其他法定代理人具有律師資格者，不在此限。
上訴人之配偶、三親等內之血親、二親等內之姻親，或上訴人為
法人、中央或地方機關時，其所屬專任人員具有律師資格並經法
院認為適當者，亦得為第三審訴訟代理人。
